【裁判字號】    97,審易,1544
【裁判日期】    971110
【裁判案由】    詐欺
【裁判全文】
臺灣高雄地方法院刑事判決            97年度審易字第1544號
公  訴  人  臺灣高雄地方法院檢察署檢察官
被      告  丙○○
                    （現於台灣台南監獄執行）
上列被告因詐欺案件，經檢察官聲請以簡易判決處刑（96年度偵
字第24981 號），本院認不應以簡易判決處刑（96年度簡字第
6270號），乃簽准改依通常程序審理，本院判決如下：
    主  文
本件免訴。
    理  由
一、公訴意旨係以：被告丙○○明知申請行動電話門號使用並無
    困難，且社會上詐騙案件層出不窮，一般人無故取得他人行
    動電話門號使用之行為，常與財產性犯罪之需要密切相關，
    且可預見提供自己或第三人之行動電話門號供他人使用，可
    能被他人作為詐欺犯罪之用，仍基於幫助他人詐欺取財之不
    確定故意，將其所辦理威寶電信股份有限公司（下稱威寶公
    司）之0000000000行動電話門號，於民國95年間在高雄市○
    ○路某地，將上揭門號以新臺幣（下同）300 元代價賣給真
    實年籍不詳之成年男子，嗣該真實年籍不詳之成年男子取得
    被告前揭行動電話門號後，乃於95年12月31日，以前揭門號
    與陳敏琿（幫助詐欺罪嫌另經檢察官以96年度偵字第9350號
    聲請簡易判決處刑）聯絡郵局帳戶買賣事宜，並在高雄市○
    ○路與忠孝路口，陳敏琿將其向臺灣郵政股份有限公司澎湖
    望安郵局（下稱澎湖望安郵局）所申請局號：000000－0 、
    帳號：000 000 －0 號帳戶之存摺、印章、提款卡及提款卡
    密碼，以新臺幣（下同）5000元之價格出售予該名男子，任
    由該男子及其所屬犯罪集團作為犯罪工具。嗣該不詳男子所
    屬詐騙集團取得上開帳戶後，即意圖為自己不法所有，於96
    年1 月10日上午8 時50分許，撥打電話予被害人黃楨韶，佯
    以其子遭綁架，需支付贖款，否則即撕票等訛詞，致被害人
    黃楨韶陷於錯誤，於同日上午9 時5 分許，前往新竹國際商
    業銀行苗栗三義分行，依指示匯款12萬元至上開陳敏琿所有
    帳戶內。嗣被害人黃楨韶察覺受騙並報警處理，始為警循線
    查獲上情。因認其涉犯刑法第30條第1 項前段、第339 條第
    1 項之幫助詐欺取財罪嫌
二、按案件曾經判決確定者，應為免訴之判決，此項原則關於實
    質上一罪或裁判上一罪，均有其適用。
三、經查：
  (一)本件被告前被訴基於幫助詐欺取財之犯意，於附表所示時間
    、地點，申辦如附表所示之行動電話門號SIM 卡後，再於申
    辦取得行動電話門號SIM 卡後之某時，於不詳地點，分別以
    每一門號300 元之代價，出售予某不詳姓名之男子使用，供
    某年籍不詳綽號「阿強」之詐欺集團成員充作詐欺取財之犯
    罪工具。嗣某年籍不詳綽號「阿強」之詐欺集團成員取得上
    開行動電話SIM 卡後，即分別以上開行動電話插入綽號「阿
    強」與洪建樂 (業經本院判處有期徒刑20年，現上訴中)等
    人在金門縣烈嶼鄉○○村○路29號旁之倉庫內建立之行動電
    話機房節費器內，供不詳姓名之詐欺集團成員，向附表所示
    之被害人詐騙如附表所示之財物，所涉刑法第第30條第1項
    前段、第339 條第1 項之幫助詐欺取財罪嫌，業經檢察官提
    起公訴，並由本院於96年9 月29日，以96年度易字第1245
    號判決（以下稱前案）判處有期徒刑6 月，減為有期徒刑3
    月，於97年5 月29日確定在案，此有臺灣高等法院被告前案
    紀錄表、96年度易字第1245號判決書附卷可稽，並經本院調
    閱該案卷審核屬實。
  (二)本案持以詐騙之行動電話門號與前案之0000000000、000000
    0000號行動電話門號（即附表編號3 、4） ，均係於95年9
    月2 日同一天申辦，且被告當天在2 個地點共申辦6 支行動
    電話，此有威寶電話行動電話服務申請書1 紙、南屏電信客
    戶申請書2 紙附卷可稽。而被告於前案96年1 月11日司法警
    察調查時，即供陳：「伊一共向6 家電信公司申辦門號，那
    男子以電信公司為價錢論價，不管一家電信公司申請幾支門
    號都以新台幣300 元價錢向我收購，共獲利1800元」、於96
    年3 月20日於檢察官偵訊時復供稱：「（問：在何處交給人
    家？）辦完就拿走了」等語；可證被告當日向電信公司申請
    6 支門號（含本案1 支、前案2 支）後，即當場交付給該不
    詳姓名之男子。
  (三)被告係以一幫助故意，接續交付本案及前案編號3 、4 之行
    動電話門號予不詳姓名之人，雖該不詳姓名之人持以詐騙不
    同之被害人，惟依刑法第55條規定，被告係以一行為而犯數
    罪名，為想像競合犯。從而本案與前案屬裁判上一罪，依審
    判不可分原則，該案判決之效力，應及於全部犯罪事實，揆
    諸前揭說明，爰不經言詞辯論，逕為諭知免訴之判決。
據上論結，應依刑事訴訟法第302 條第1 款、第307 條判決如主
文。
中    華    民    國    97    年    11    月    10    日
                  刑事第七庭    審判長法  官  李淑惠
                                      法  官  高增泓
                                      法  官  梁淑美
以上正本，係照原本作成，證明與原本無異。
如不服本判決，應於判決送達後10日內，向本院提出上訴狀。
中    華    民    國    97    年    11    月    10    日
                                      書記官  王淑娟
附表：
┌──┬──────┬─────┬────┬──────┐
│編號│  詐騙時間  │詐騙電話（│ 被害人 │金額(新台幣)│
│    │            │申請時地）│        │            │
├──┼──────┼─────┼────┼──────┤
│ 1  │95年10月8日 │0000000000│ 丁○○ │  計20萬元  │
│    │            │（95年8 月│        │            │
│    │            │30日，於高│        │            │
│    │            │雄縣某處）│        │            │
├──┼──────┼─────┼────┼──────┤
│ 2  │95年10月8日 │0000000000│ 甲○○ │ 計4萬7仟元 │
├──┼──────┼─────┼────┼──────┤
│ 3  │95年9月14日 │0000000000│ 己○○ │  計185萬元 │
│    │95年9月15日 │（95年9 月│        │            │
│    │95年9月28日 │2 日，於高│        │            │
│    │            │雄市新興區│        │            │
│    │            │民族二路  │        │            │
│    │            │152號）   │        │            │
├──┼──────┼─────┼────┼──────┤
│ 4  │95年9月19日 │0000000000│ 乙○○ │  計158萬元 │
│    │95年9月20日 │（同編號3 │        │            │
│    │95年9月22日 │）        │        │            │
├──┼──────┼─────┼────┼──────┤
│ 5  │95年9月19日 │0000000000│戊○○○│計179萬3仟元│
└──┴──────┴─────┴────┴──────┘


司法院資訊處製作；財團法人民間司法改革基金會備份。
